---
title: "零售订单分析"
author: "Houhei Wu"
date: "1/20/2023"
output:
  html_document: default
  pdf_document: default
editor_options: 
  chunk_output_type: inline
---
```{r setup, include=FALSE} 
knitr::opts_chunk$set(warning = FALSE, message = FALSE) 
```

```{r message=FALSE, warning=FALSE}
library(arules)
library(tidyverse)
library(ggplot2)
library(lubridate,ggpubr)
library(showtext)
theme_set(theme_classic())
showtext_auto()
library(knitr)
```

#### 导入数据
```{r}
df = read.csv(file = "Sample - Superstore.csv")
```


#### 数据清理，整合
```{r warning=FALSE}
df = df %>% 
  select(-c(Postal.Code)) %>% 
  mutate(Order.Date = mdy(Order.Date), Ship.Date = mdy(Ship.Date))

df = df[complete.cases(df),]

df = df %>% 
  mutate(Year = as.factor(year(Order.Date)),
         Month = month(Order.Date, label = TRUE)) %>% 
  select(Row.ID, Order.ID, Order.ID, Year, Month, everything())
```

# EDA

#### 5000订单，9994条购买记录，793个客户
```{r warning=FALSE}
df %>% 
  select(Row.ID, Order.ID, Customer.ID) %>% 
  summarise_all(n_distinct) %>% 
  kable(format = "markdown")
```

#### 2018年最高利润产品前五
```{r warning=FALSE}
df %>% 
  filter(Year == 2018) %>% 
  group_by(Product.Name) %>% 
  summarise(total_quan = sum(Quantity),
            total_profit = sum(Profit)) %>% 
  arrange(desc(total_profit)) %>% 
  head(5) %>% 
  kable(format = "markdown")
```

#### 前五销量的产品
```{r warning=FALSE}
df %>% 
  filter(Year == 2018) %>% 
  group_by(Product.Name) %>% 
  summarise(total = sum(Quantity), profit = sum(Profit)) %>% 
  arrange(desc(total)) %>% 
  head(5) %>% 
  kable(format = "markdown")
```

#发掘痛点

#### 发现问题：年度利润随呈现增长形态，但增速2018年严重下滑
```{r}

df %>% 
  group_by(year = year(Order.Date)) %>% 
  summarise(total_profit = sum(Profit)) %>% 
  summarise(year,  total_profit, pct_changed = 100* (total_profit-lag(total_profit)) / lag(total_profit)) %>% 
  ggplot(aes(x = year))+
  geom_col(aes(y = total_profit), fill = "blue", group =1)+
  geom_point(aes(y = pct_changed*2000))+
  geom_line(aes(y = pct_changed*2000), group = 1)+
  scale_y_continuous(sec.axis = sec_axis(~./2000, name ="同比"))
  
  
  
```

#### 从月份定位：二月五月十月十二月增速严重下滑
```{r}

df %>% 
  filter(Year %in% c(2016,2017,2018)) %>% 
  group_by(Year, Month) %>% 
  summarise(month_profit = sum(Profit), 
            month_sales = sum(Sales),
            gross_margin = 100*(month_profit/month_sales)) %>% 
  arrange(Month) %>% 
  ggplot(aes(x = Month))+
  geom_col(aes(y = month_profit, fill = Year), position = "dodge")

  

df %>% 
  filter(Year %in% c(2016,2017,2018)) %>% 
  group_by(Year, Month) %>% 
  summarise(month_profit = sum(Profit), 
            month_sales = sum(Sales),
            gross_margin = 100*(month_profit/month_sales)) %>% 
  ungroup(Year) %>% 
  group_by(Month) %>% 
  arrange(Month) %>% 
  mutate(pct_change  = 100*(month_profit - lag(month_profit)) / lag(month_profit)) %>% 
  ggplot(aes(x = Month))+
  geom_col(aes(y = pct_change, fill = Year), position = "dodge")

```

#### 中部南部增幅大幅下降，东部西部保持乐观的盈利增速

```{r}
df %>% 
  filter(Year %in% c(2016,2017,2018)) %>% 
  group_by(Year, Region) %>% 
  summarise(month_profit = sum(Profit), 
            month_sales = sum(Sales),
            gross_margin = 100*(month_profit/month_sales)) %>% 
  ungroup(Year) %>% 
  group_by(Region) %>% 
  arrange(Region) %>% 
  mutate(pct_change  = 100*(month_profit - lag(month_profit)) / lag(month_profit)) %>% 
  ggplot(aes(x = Region))+
  geom_col(aes(y = pct_change, fill = Year), position = "dodge")
```

#### 继续拆解分析问题： 中部，南部地区的binders，machines, copiers, tables利润大幅减少，设置出现亏本
```{r}
df %>%
  filter(Region %in% c("Central", "South")) %>% 
  group_by(Year,Sub.Category) %>% 
  summarise(profit = sum(Profit)) %>% 
  ggplot(aes(x = Sub.Category))+
  geom_col(aes(y = profit, fill= Year), position = "dodge")+
  theme(axis.text.x = element_text(angle = 90))
  
```

#### Table 作为利润最高增速的产品，在中部与南部地区却发生亏损
```{r warning=FALSE}
sub.factor = df %>% 
  filter(Year %in% c(2017,2018)) %>% 
  group_by(Year = as.character(Year), Sub.Category) %>% 
  summarise(month_profit = sum(Profit)) %>% 
  ungroup(Year) %>% 
  group_by(Sub.Category) %>% 
  arrange(Sub.Category) %>% 
  mutate(pct_change  = 100*(month_profit - lag(month_profit)) / lag(month_profit)) %>% 
  filter(!is.na(pct_change)) %>% 
  arrange(pct_change) %>%
  pull(Sub.Category)
  
  
df %>% 
  filter(Year %in% c(2016,2017,2018),
         Sub.Category != "Supplies") %>% 
  group_by(Year = as.character(Year), Sub.Category) %>% 
  summarise(month_profit = sum(Profit), 
            month_sales = sum(Sales),
            gross_margin = 100*(month_profit/month_sales)) %>% 
  ungroup(Year) %>% 
  group_by(Sub.Category) %>% 
  arrange(Sub.Category) %>% 
  mutate(pct_change  = 100*(month_profit - lag(month_profit)) / lag(month_profit),
         Sub.Category = factor(Sub.Category,sub.factor )) %>% 
  ggplot(aes(y = Sub.Category))+
  geom_col(aes(x =  pct_change, fill = Year), position = "dodge")
  
```

#### Copiers 销售额下降导致的利润下降，而其他产品 销售额上升或者没有明显变化的前提下，利润大幅下降，导致毛利急剧减少
```{r}
info = df %>% 
  filter(Region %in% c("Central", "South"),
         Year == 2018 | Year == 2017,
         Sub.Category %in% c("Tables","Binders","Machines", "Copiers")) %>% 
  group_by(Year, Sub.Category) %>% 
  summarise(Quantity = sum(Quantity),
            sales = sum(Sales),
            mean_dis = mean(Discount),
            profit = sum(Profit),
            gm = profit/sales) %>% 
  arrange(Sub.Category)

profit = info %>% 
  ggplot(aes(x = Sub.Category))+
  geom_col(aes(y = profit, fill = Year), position ="dodge")
  
quan = info %>% 
  ggplot(aes(x = Sub.Category))+
  geom_col(aes(y = Quantity, fill = Year),position ="dodge" )

sales  = info%>%
  ggplot(aes(x = Sub.Category))+
  geom_col(aes(y = sales, fill = Year), position ="dodge")

info %>% 
  kable(format = "markdown")
```



```{r}
info %>% 
  ggplot(aes(x = Year))+
  geom_col(aes(y = sales), fill = "blue")+
  geom_point(aes(y = profit*4), color = "red")+
  geom_line(aes(y = profit*4), color = "red", group = 1)+
  scale_y_continuous(sec.axis = sec_axis(~./4, name = "Profits"))+
  facet_grid(~Sub.Category)
```

```{r}
df %>% 
  group_by(Product.Name) %>% 
  summarise(total = sum(Quantity), profit = sum(Profit)) %>% 
  arrange(desc(total)) %>% 
  head(5) %>% 
  kable(format = "markdown")
```


# RFM用户分类

#### R: Recency, F = Frequency, M = Monetary

```{r}
latest = max(df$Order.Date) ## 最近时长

R = df %>% 
  group_by(Customer.Name) %>% 
  summarise(R = as.integer(latest - max(Order.Date)))

f = df %>% 
  group_by(Customer.Name) %>% 
  summarise(f = sum(latest - Order.Date <= 365))

M = df %>% 
  group_by(Customer.Name, ) %>% 
  summarise(M = sum(Sales))

RFM = R %>% 
  inner_join(f, by = "Customer.Name") %>% 
  inner_join(M, by = "Customer.Name")

user_rating = RFM %>% 
  summarise(Customer.Name, 
            R = ifelse(R >= mean(R), "高","低"),
            f = ifelse(f >= mean(f), "高","低"),
            M = ifelse(M >= mean(M), "高","低"))

```

#### 分类用户
```{r}
user_rating = user_rating %>% 
  filter(M =="高") %>% 
  mutate(用户分类  = case_when(R == "高" & f == "高" ~ "重要价值",
                          R == "低" & f == "高" ~ "重要保持",
                          R == "高" & f == "低" ~ "重要发展",
                          TRUE ~ "重要挽留"
                           ))

kable(head(user_rating,5), format = "markdown")

```

# 频繁项集

#### 选择 lift 大于1 
```{r message=FALSE, warning=FALSE, results = FALSE}
Tran = df %>% 
  filter(Year == 2018) %>% 
  select(Order.ID, Sub.Category) %>% 
  transactions(format = "long", col = c("Order.ID", "Sub.Category"))


rules = apriori(Tran, parameter = list(supp = 0.02, conf = 0.2 ), target = "rules") %>% 
  inspect()

rules = rules[rules$lift >1,]
```

```{r}
kable(rules, format = "markdown")
```

#### 百分之30的客户在购买Applicances之后都会购买Binders, 百分之27%在购买手机后会购买Binders. 

      

